臺灣臺中地方法院刑事判決　　　　　　 100年度易字第3489號
公　訴　人　臺灣臺中地方法院檢察署檢察官
被　　　告　周漢東
上列被告因竊盜案件，經檢察官提起公訴（100 年度偵字第1879
2 號），本院判決如下：
    主    文
周漢東竊盜，累犯，處有期徒刑月，如易科罰金，以新臺幣壹
仟元折算壹日；又竊盜，累犯，處有期徒刑月，如易科罰金，
以新臺幣壹仟元折算壹日；應執行有期徒刑伍月，如易科罰金，
以新臺幣壹仟元折算壹日。
    犯罪事實
一、周漢東前因公共危險案件，經本院於民國99年1 月26日，以
    99年度沙交簡字第60號判處有期徒刑2 月確定，於99年12月
    22日縮型期滿執行完畢。詎其仍不思悛悔改過，竟意圖為自
    己不法之所有，先後於100 年8 月20日中午12時許、同年月
    21日中午11時40分許，在臺中市○○區○○路一段264 號忝
    勳企業有限公司( 下稱忝勳公司) 重機械維修廠內，分別以
    徒手竊取忝勳公司所有之挖土機插銷1 支、挖土機挖斗齒座
    2 支得手。嗣周漢東將上開竊得之挖土機挖斗齒座2 支，放
    置於其所騎乘車牌號碼TBZ-093 號機車之腳踏墊上，正欲離
    去之際，為曾茂森當場發覺而攔阻，並報警查獲，始悉上情
    。
二、案經曾茂森訴由臺中市政府警察局清水分局報請臺灣臺中地
    方法院檢察署檢察官偵查起訴。
    理    由
壹、證據能力部分：
一、按被告以外之人於審判外之言詞或書面陳述，除法律有規定
    者外，不得作為證據，刑事訴訟法第159 條第1 項定有明文
    。本件證人曾茂森於警詢中及檢察事務官前所為之陳述，均
    屬審判外之陳述，依首揭法條規定，原則上亦無證據能力。
    然被告以外之人於審判外之陳述，雖不符刑事訴訟法第159
    條之1 至之4 之規定，而經當事人於審判程序同意作為證據
    ，法院審酌該言詞陳述或書面陳述作成時之情況，認為適當
    者，亦得為證據。當事人、代理人或辯護人於法院調查證據
    時，知有第159 條第1 項不得為證據之情形，而未於言詞辯
    論終結前聲明異議者，視為有前項之同意，此刑事訴訟法第
    159 條之5 亦定有明文。本件被告周漢東於本院審理中對證
    據能力亦不爭執，且至言詞辯論終結前，就前開證人證詞之
    證據能力亦未聲明異議。再前開證人之陳述，未經被告主張
    有何非出於自由意志之情形，是本件認為容許其陳述之證據
    能力，亦無不當，應依刑事訴訟法第159 條之5 之規定，認
    前開證人上開之證述具有證據能力。
二、次按，公務員職務上製作之紀錄文書、證明文書，除顯有不
    可信之情況外，亦得為證據，刑事訴訟法第159 條之4 第1
    款定有明文。此所謂「紀錄文書」，係指就一定事實加以記
    載之文書（例如戶籍謄本、不動產登記簿、前科資料紀錄表
    、收發文件紀錄簿及出入登記簿等是）；而所謂「證明文書
    」，則指就一定事實之存否而為證明之文書（例如印鑑證明
    、繳稅證明書、公務員任職證明、選舉人名簿等均屬之）。
    上述「紀錄文書」或「證明文書」，並不限於針對特定事件
    所製作。祇要公務員基於職務上就一定事實之記載，或就一
    定事實之證明而製作之文書，若其內容不涉及主觀之判斷或
    意見之記載，即屬於上述條款所稱文書之範疇。從而，員警
    基於警察行政上所製作之其他「紀錄」或「證明」文件，例
    如臨檢紀錄、路檢紀錄、受理報案登記簿、失竊證明、遺失
    物領據、扣押證明筆錄或其他性質相類之文書，均在前開條
    款適用之範圍，最高法院98年度臺上字第5814號判決意旨足
    資參照。本案卷附現場測繪圖、現場照片，乃承辦員警以科
    學、機械之方式，對於案發現場予以紀錄、照相、測繪及採
    證，核屬前揭所示員警基於警察行政上所製作之「紀錄」文
    件，復無何等顯不可信之情況，自有證據能力。
貳、實體部分：
一、訊據被告固坦承確有於100 年8 月21日中午左右，騎乘車牌
    號碼TBZ-093 號機車，並將土機挖斗齒座2 支放置於該機車
    之腳踏墊上之事實，惟矢口否認有何竊盜犯行，辯稱：伊沒
    有竊取挖土機插銷1 支；為警查獲當日，係要將挖土機挖斗
    齒座2 支搬至廠房後方蓋帆布之用，伊不是偷東西云云。
二、經查：
  (一)被告雖以前揭情詞置辯，然質之證人曾茂森於本院審理時具
    結證稱：「（問：被告在公司任何職？）電器維護人員。我
    們是忝勳公司派駐在中龍鋼鐵公司駐場外包維護人員。（問
    ：忝勳公司有宿舍？）有，案發當天就是在宿舍發生的。（
    問：被告到職後，印象中有無叫他拿帆布去蓋特定的洞？）
    沒有，那附近都是田地，田地到後面的角落，差不多2 、30
    0 公尺，那是沒有辦法走過去的地方。（問：100 年8 月20
    日、21日是星期六、星期日，那天不用工作，為何在公司？
    ）我們在宿舍裝設冷氣的電源線，被告19日那天有說，他不
    會回家，他會留下來幫忙，但是他後來就來離開了。（問：
    20日那天確實有去裝冷氣的電源線，被告有去幫忙？）有，
    我們從早上11點多裝到晚上6 、7 點，被告下午2 、3 點就
    沒有看到人，他也沒有說去哪裡。（問：8 月20日有看到被
    告有用機車裝挖土機插銷1 支，是何時？）差不多是中午時
    ，我叫他去買便當，我確實有看到他機車腳踏墊上放有挖土
    機插銷1 支，因為距離太遠，我來不及制止他，他後來有買
    便當回來，但是挖土機插銷1 支不見了；回來之後我沒有問
    他這件事情，因為我沒有當場抓到，我沒有指證他，是因為
    他隔天又拿挖土機挖斗齒座2 支，我才捉到他。（問：【提
    示警卷第18頁】8 月20日你有看到他拿挖土機插銷1 支放在
    機車上，是在這個地方？）當時我看到時，我在辦公室門口
    ，他機車已經騎到大門口，我沒有辦法制止他。（問：【提
    示同卷第17頁】是這個大門口？）就是下面這張照片公司的
    門口，我看到他機車上面有挖土機插銷1 支，是快要靠近門
    口時，他當時轉彎，我看得很清楚。（問：20日當天被告何
    時離開公司？）他買便當時有出去，買完便當回來，到2 、
    3 點又出去，4 、5 點又出現，大概6 點前離開公司。（問
    ：被告20日走時，有跟你借500 元？）有，他說他兒子在高
    雄當兵，從船上掉下來，他跟我借錢，大約下午5 、6 點，
    他打電話跟我們公司會計小姐先借錢，但是會計小姐打電話
    告訴我，周漢東向她借錢，會計小姐叫我先借他，我借他
    500 元，後來周漢東就離開公司，隔天他才出現。我們公司
    會計小姐叫郭姿君。（問：21日，被告何時去公司？）隔天
    我睡到10點多才起床，被告是差不多11點時才出現，當時我
    有把柵門關起來，我有幫被告開門。（問：被告21日為何還
    要到公司，他家不是有事？）他沒有說，我只是幫他開門，
    他回來就先回他的房間，我就在會計室那邊看電視，後來他
    出房間，他就去拿挖土機挖斗齒座，我看到時，我就走出去
    阻止他，我有問他，你昨天已經有拿了，我沒有辦法抓到你
    就算了，你還一直在拿，我就叫他把東西放下，我們進會議
    室談談；後來他就把挖土機挖斗齒座2 支放到地上，後來他
    就進會議室裡面找我，我跟他說他這種行為，公司沒有辦法
    僱用你，你明天不要來上班，他說我沒有權力，後來他自己
    打電話給警察，我本來也沒有想要報警，後來警察大約過十
    分鐘到，警察問我是什麼事情，後來周漢東插嘴說我誣告他
    。（問：【提示警卷第19頁】這堆挖土機的零組件，是否是
    公司不要的？）這不是不要的，有的還可以用，只是堆在那
    裡。（問：這些東西之前有失竊的紀錄嗎？）沒有。（問：
    你怎麼知道沒有？）我沒有直接看到有人偷，我們裡面維修
    挖土機的師傅也沒有反應說有被偷。」等語（見本院卷第22
    至第24頁反面）。顯見證人曾茂森確有目擊被告2 次行竊之
    過程，核與其於警詢及檢察事務官偵查中所述情節，均若合
    符節，且被告第一次竊取挖土機插銷1 支之日即100 年8 月
    20日，證人曾茂森與被告不僅一同拉冷氣之電源線，被告離
    去之際，證人曾茂森猶將身上購買便當後所剩餘之唯一一張
    大鈔500 元借予被告，而以彼等認識不過數日，證人曾茂森
    願意借錢予既無交情亦無所謂信任可言之被告，足見證人曾
    茂森與被告並無任何仇怨，又有何設詞構陷被告之動機？而
    陷自己於偽證重罪之理？若非被告又於翌日即100 年8 月21
    日食髓知味、故技重施，再次行竊為證人曾茂森當場發覺，
    證人曾茂森又何須指認一方結識不過數日之新同事？堪認證
    人曾茂森所述，應與事實相符，足以採信。
  (二)參以，證人洪文傑於本院審理時亦結證稱：「（問：你在忝
    勳公司擔任何職？）我是經理。（問：被告是何時到公司任
    職？做何工作？）周漢東是我們人事小姐面試，然後在我們
    公司任職，他是8 月18日到職。被告是電器維護的人員。薪
    水是24000 元，試用期三個月，被告到公司不到一週，所以
    沒有領薪水。（問：曾茂森擔任何職？）擔任電器部門的領
    班。（問：公司的挖土機的零組件，有無列冊管理？）我們
    公司有重機械部門，會有主管造冊清點。（問：有無固定清
    點？）我們公司是不定時清點，有時候會將挖土機零件換成
    新品，如警卷第19頁所示，堆放在廠區旁邊的是備品。（問
    ：【提示證人今日庭呈清冊】這份損失清單，是何時清點後
    結算出來的數量？）因為這件事情之後，老闆有指派我在10
    月份後，負責總清點發現短少的零件如今日的清冊。（問：
    清冊上面的名詞，哪個是指挖土機插銷？）如圖所示編號11
    的零件，沒有挖土機插銷就沒有辦法使挖土機的伸臂與挖斗
    結合。（問：挖土機挖斗齒座是第幾？）如圖所示編號10的
    零件，沒有挖土機挖斗齒座就沒有辦法挖土，如警卷第19頁
    ，證人當庭標示三個都是挖土機挖斗齒座，每個挖斗應該配
    備5 個挖土機挖斗齒座，如照片所示，只有3 個，短少2 個
    。（問：這是100 年10月做的清點，最近一次是什麼時候？
    如何比對有短少？）被告到職之後我們才有做挖土機的維修
    ，該事件發生後老闆叫我把廠區廢料跟廢鐵都賣出，廠區剩
    下的就是備品跟新品，我們按冊清點之後，就如今日庭呈的
    財產清點明細。（問：【提示損失清點明細】編號10是指挖
    土機插銷，所以是有3 個插銷損失？）是。（問：被告在任
    職時，有曾經跟公司預支薪水，或是跟公司借錢？）沒有預
    支薪水，但是有跟我借錢，是18日晚上他跟我說沒有錢吃飯
    ，跟我借200 元。其他的部分我不清楚，事後知道他有跟我
    們會計小姐借1000元，跟曾茂森借500 元。（問：損失清單
    上所列三樣東西，有無是直接從挖土機上面偷的？）以損失
    清單上所列的都是備品，沒有發現裝載在挖土機上的零件有
    遺失，因為需要兩個人以上，並且使用特殊的工具及方法，
    才能拆卸下來。（問：這三樣東西，何種物品最昂貴？）每
    個部位都很重，大概都有幾十公斤以上，以挖斗齒座而言，
    成年男子一次大概只能搬一個；其中油壓心品確實比較昂貴
    ，市場價格較高，要熟悉價格的人才懂得偷，不然只是當廢
    鐵賣，一公斤賣不了多少錢。（問：內部有無先調查過？有
    無內神通外鬼，將零件偷到外面去賣？）我剛稱該部門主管
    憤而離職，是因為被減薪，我們公司並沒有懷疑他有監守自
    盜；我們自己內部調查，並沒有懷疑曾茂森。」等語（見本
    院卷第26至第27頁反面）。是被告既於100 年8 月20日公司
    時，向證人曾茂森借款要去高雄看兒子，則其於翌日到公司
    又所為何事？而如證人洪文傑所述，系爭挖土機插銷及挖土
    機挖斗齒座十分笨重，被告在未受任何指示，被告之子在部
    隊復從船上掉下來之情形下，於假日進公司只為了搬挖土機
    挖斗齒座去蓋廠房後方之帆布，而且以一輕型機車一次負載
    2 支挖土機挖斗齒座，究有何如此重要而緊迫之情事？實殊
    難想像，自啟人疑竇；何況，遲至員警到場時，廠房後方根
    本沒有帆布乙節，亦據被告於警詢陳明無誤（見警卷第2 頁
    ），被告所辯顯係臨訟卸責之詞，要無可採。而忝勳公司經
    清點損失，計第三節油壓心品短少2 支、挖土機挖斗齒座短
    少3 支、挖土機插銷短少2 支等情，亦據證人洪文傑證述明
    確，並有挖土機部位零件損失清單在卷為憑，本院固無積極
    證據足認短缺之零件均為被告所竊，然該公司確有短少挖土
    機插銷之事實，則堪認定，益證前揭證人曾茂森所述，並非
    無稽，確堪採信。
  (三)綜上所述，被告所辯均無可採；此外，復有贓物認領保管單
    、扣押物品目錄表、刑案現場測繪圖、現場照片附卷可稽。
    從而，本件事證明確，被告上開犯行，洵堪認定。
三、核被告所為，均係犯刑法第320 條第1 項之普通竊盜罪。所
    犯上開各罪，犯意各別，應予分論併罰。又被告前因公共危
    險案件，經本院於99年1 月26日，以99年度沙交簡字第60號
    判處有期徒刑2 月確定，於99年12月22日縮型期滿執行完畢
    等情，亦有臺灣高等法院被告前案紀錄表、臺灣臺中地方法
    院檢察署刑案資料查註紀錄表附卷可稽，其於有期徒刑執行
    完畢後5 年內，故意再犯本件有期徒刑以上之各罪，均為累
    犯，應依刑法第47條第1 項之規定，各加重其刑。爰審酌被
    告動輒竊取他人之物，法治觀念實屬淡薄，且迄今尚未與被
    害人達成和解，犯後猶不能勇於面對過錯，坦承犯行，難認
    已有悔悟之意，本非不得予以嚴懲；惟斟酌其犯罪手段尚屬
    平和，所竊之挖土機挖斗齒座2 支，業已歸還被害人，堪認
    犯罪所生之危害，尚屬輕微等一切情狀，分別量處如主文所
    示之刑，並定其應執行之刑及諭知易科罰金之折算標準。
據上論斷，應依刑事訴訟法第299 條第1 項前段，刑法第320 條
第1 項、第41條第1 項前段、第51條第5 款，刑法施行法第1 條
之1 ，判決如主文。
中    華    民    國   100    年    12    月    30    日
                  刑事第十八庭  法  官  戰諭威
以上正本證明與原本無異。
如不服本判決應於收受判決後10日內向本院提出上訴書狀，並應
敘述具體理由；其未敘述上訴理由者，應於上訴期間屆滿後20日
內向本院補提理由書（均須按他造當事人之人數附繕本）「切勿
逕送上級法院」。
中    華    民    國   100    年    12    月    30    日
                                書記官  許清源
附錄本判決論罪之法條：
中華民國刑法第320條：
意圖為自己或第三人不法之所有，而竊取他人之動產者，為竊盜
罪，處5 年以下有期徒刑、拘役或500 元以下罰金。
意圖為自己或第三人不法之利益，而竊佔他人之不動產者，依前
項之規定處斷。
前二項之未遂犯罰之。